臺灣雲林地方法院刑事判決
公　訴　人　臺灣雲林地方法院檢察署檢察官
被　　　告　楊閔發
上列被告因過失傷害等案件，經檢察官提起公訴（100 年度偵字
第300 號），被告於準備程序中就被訴事實為有罪之陳述，本院
改依簡式審判程序審理，判決如下：
    主  文
楊閔發犯不能安全駕駛動力交通工具罪，處有期徒刑肆月，如易
科罰金，以新臺幣壹仟元折算壹日。又犯過失傷害罪，處有期徒
刑伍月，如易科罰金，以新臺幣壹仟元折算壹日。應執行有期徒
刑捌月，如易科罰金，以新臺幣壹仟元折算壹日。
    犯罪事實
一、楊閔發（未領有合格駕駛重型機車執照）明知服用酒類而駕
    駛動力交通工具極易影響駕駛安全，竟於民國99年11月11日
    22時25分前某時起，在雲林縣斗六市環球科技大學附近之檳
    榔攤，飲用啤酒加維士比藥酒後已達不能安全駕駛動力交通
    工具之程度，仍於酒後騎乘車牌號碼JKE-237 號（起訴書誤
    載為JEK-237 號）重型機車沿雲林縣斗六市○○路由東往西
    方向行駛。楊閔發原應注意飲用酒類或其他類似物後，其吐
    氣所含酒精濃度超過每公升0.25毫克以上不得駕車；又汽車
    在未劃設慢車道之雙向二車道行駛時，在劃有分向限制線之
    路段，不得駛入來車之車道內，且應注意車輛行駛時之車前
    狀況，隨時採取必要安全措施，而依當時情況，天候晴，夜
    間有照明，柏油路面乾燥、無缺陷，且無障礙物，視距良好
    ，別無不能注意之情事，詎楊閔發於同日22時25分許，行經
    雲林縣斗六市○○路20號前，竟因不勝酒力注意力無法集中
    ，貿然跨越分向限制線（雙黃實線），駛入對向車道，適有
    廖程斌騎乘車牌號碼INT-340 號重型機車搭載其女廖○妡（
    96年7 月生），沿崙南路由西向東方向行駛，而遭楊閔發所
    騎乘之上開機車撞擊，致廖程斌、廖○妡人車倒地，廖○妡
    受有損傷後之硬腦膜下出血之傷害，廖程斌受有頭部外傷併
    右側顱骨骨折及硬腦膜上出血、左側硬腦膜下出血（起訴書
    誤載為左側硬腦膜上出血）及顱內出血，右側氣胸，右側股
    骨末端骨折及膝蓋骨開放骨折與右手撕裂傷等傷害，嗣經治
    療後，語言能力有部分減損之情形。楊閔發因此車禍，經送
    國立成功大學醫學院附設醫院斗六分院（下稱成大醫院斗六
    分院）救治，並經該院於同日23時56分許前某時對楊閔發進
    行酒精濃度檢測，抽血測得其血液之酒精濃度為217.9mg/dl
    ，換算呼氣酒精濃度高達每公升1.037 毫克，始查悉上情。
二、案經廖程斌之配偶兼廖○妡之法定代理人楊小惠訴由雲林縣
    警察局斗六分局報告臺灣雲林地方法院檢察署檢察官偵查起
    訴。
    理  由
一、本件屬於刑事訴訟法第376 條第1 款所列之案件，依同法第
    284 條之1 規定，得由法官一人獨任審判。又被告於準備程
    序中就被訴事實為有罪之陳述，本院裁定進行簡式審判程序
    （依刑事訴訟法第50條但書之規定，此裁定當庭宣示，命記
    載於筆錄即可，不用製作裁定書面），此有本院100 年7 月
    26日審判筆錄一份附卷足憑，則依據刑事訴訟法第273 條之
    2 、同法第159 條第2 項之規定，不適用傳聞法則有關限制
    證據能力之相關規定，合先敘明。
二、訊據被告楊閔發對於上開犯罪事實坦承不諱，並有道路交通
    事故現場圖、道路交通事故調查報告表(一)、(二)、刑法第185
    條之3 案件測試觀察紀錄表各1 紙、雲林縣警察局舉發違反
    道路交通管理事件通知單2 紙、成大醫院斗六分院一般生化
    檢查報告單1 紙、國立臺灣大學醫學院附設醫院雲林分院（
    下稱臺大醫院雲林分院）診斷證明書2 紙、現場照片7 張（
    雲林縣警察局斗六分局雲警六偵字第0990020444號卷第7 至
    10頁、第12、13、15頁、第17至21頁）在卷可稽，是被告自
    白與事實相符，應可採信。
三、按汽車行駛時，駕駛人應注意車前狀況，並隨時採取必要之
    安全措施；汽車駕駛人飲用酒類或其他類似物後其吐氣所含
    酒精濃度超過每公升0.25毫克以上者，不得駕車；汽車在未
    劃設慢車道之雙向二車道行駛時，應依下列規定：二、在劃
    有分向限制線之路段，不得駛入來車之車道內；標線依其型
    態原則上分類如左：(八)雙黃實線設於路段中，用以分隔對向
    車道，並雙向禁止超車、跨越或迴轉，道路交通安全規則第
    94條第3 項、第97條第1 項第2 款、第89條第1 項第3 款、
    第114 條第2 款及道路交通標誌標線號誌設置規則第149 條
    第1 項第8 款分別定有明文。被告於肇事後，經抽血測得其
    血液之酒精濃度為217.9mg/dl，換算呼氣酒精濃度高達每公
    升1.037 毫克，有前開成大醫院斗六分院一般生化檢查報告
    單在卷可佐。又本件車禍發生時間為99年11月11日22時25分
    許，被告於同日23時56分許前某時抽血檢測，所測得換算呼
    氣酒精濃度仍高達每公升1.037 毫克，且其騎車行駛至上開
    地點時，未注意車前狀況，跨越分向限制線而肇致本件車禍
    ，堪認被告於酒後騎乘機車時，已陷於不能安全駕駛之狀態
    ，依法不得駕駛動力交通工具至明。而依卷附道路交通事故
    調查報告表之記載，本件被告肇事當時，天候晴，夜間有照
    明、柏油路面乾燥、無缺陷，無障礙物，且視距良好，依被
    告之智識程度、當時情況及所駕車輛機件亦屬正常等情況，
    並無不能注意之情事，被告竟疏未注意酒後不得騎乘機車，
    且未注意車前狀況，違規跨越分向限制線而行駛至對向來車
    車道內，肇致本件車禍，自屬有過失，被害人廖程斌及廖○
    妡確因此車禍受有上開傷害，被告之過失行為與被害人廖程
    斌及廖○妡所受之傷害間，有相當因果關係。本件事證明確
    ，被告犯行均堪認定，皆應依法論科。
四、論罪科刑：
(一)、核被告楊閔發所為，係犯刑法第185 條之3 不能安全駕駛動
    力交通工具罪、同法第284條第1項前段之過失傷害罪。
(二)、按刑法第10條第1 項規定：「稱重傷者，謂下列傷害：一毀
    敗或嚴重減損一目或二目之視能。二毀敗或嚴重減損一耳或
    二耳之聽能。三毀敗或嚴重減損語能、味能或嗅能。四毀敗
    或嚴重減損一肢以上之機能。五毀敗或嚴重減損生殖之機能
    。六其他於身體或健康，有重大不治或難治之傷害。」故所
    謂重傷罪之成立，須已達「毀敗」或「嚴重減損」程度，即
    機能完全喪失或嚴重減損其效用始足當之。又第6 款所謂其
    他於身體或健康有重大不治或難治之傷害，係指傷害重大，
    且不能治療或難於治療者而言（最高法院29年度上字第685
    號判例意旨參照）。本件起訴書雖認被害人廖程斌因本件車
    禍而受有語言能力退化症狀之於身體健康有重大難治之重傷
    害，惟本院依職權函詢臺大醫院雲林分院有關被害人廖程斌
    病情嚴重程度，經該院於100 年7 月20日以臺大雲分醫事字
    第1000006057號函回覆：「二、關於病患廖程斌先生是否已
    達嚴重減損之程度，說明如下：病患日常生活對話反應較慢
    ，無法當下立即回應，需思考較久，有時會答錯或答非所問
    ，需再提醒或提示後，可能有對的答案。另外記憶力較差，
    對於前幾天或幾個小時前發生的事、做過的事、吃過的東西
    ，不一定完全記住或有印象。綜合以上，應是有部分減損的
    表現。」等語，有上開函文可稽（本院卷第40頁）。是被害
    人廖程斌所受之傷害經治療後，並未達刑法第10條第1 項第
    6 款所稱「其他於身體或健康，有重大不治或難治之傷害」
    ，尚難謂係重傷害，起訴書上開所指即有誤會，併此敘明（
    按刑事訴訟法第300 條所謂變更法條，係指罪名之變更，本
    件起訴書係以刑法第284 條第1 項後段之過失致重傷害罪起
    訴，本院審理結果認係犯同法條第1 項前段之過失傷害罪，
    因其罪名同為過失傷害，僅行為結果有普通傷害及重傷害之
    分，即無庸引刑事訴訟法第300 條變更檢察官起訴之法條，
    此有最高法院87年度臺上字第3234號判決意旨參照，且公訴
    檢察官於本院審理時，亦當庭更正此部分之起訴法條為刑法
    第284 條第1 項前段之過失傷害罪《本院卷第48頁正面、反
    面》）。
(三)、被告以一過失行為，同時傷害被害人廖程斌及廖○妡，為想
    像競合犯，應從一重處斷。被告所犯上開2 罪間，犯意各別
    ，行為互殊，應分論併罰。又按汽車駕駛人，無駕駛執照駕
    車、酒醉駕車，因而致人受傷或死亡，依法應負刑事責任者
    ，應加重其刑至2 分之1 ，道路交通管理處罰條例第86條第
    1 項定有明文。被告未領有合格駕駛重型機車執照，業據其
    坦承不諱（本院卷第48頁正面），並有證號查詢機車駕駛人
    資料1 紙可按（本院卷第38頁），故其為汽車駕駛人，無駕
    駛執照駕車且酒醉駕車，因而致被害人廖程斌及廖○妡受傷
    ，所犯過失傷害罪部分，應依道路交通管理處罰條例第86條
    第1 項之規定加重其刑。爰審酌被告於飲酒後，漠視自身安
    危、枉顧公眾安全，仍騎乘機車上路，肇致本件車禍，被害
    人廖程斌及廖○妡因此受傷，所受傷害非輕，被告迄今仍未
    與被害人廖程斌及廖○妡達成和解，賠償被害人廖程斌及廖
    ○妡之損失，及其犯後坦承犯行之犯後態度，自陳學歷為高
    職補校夜間部之智識程度，未婚，有1 個弟弟，工作為污水
    下水道推進工程，每月收入約新臺幣4 萬元（本院卷第53頁
    正面、反面），暨檢察官具體有期徒刑8 月（合併定應執行
    刑）等一切情狀，分別量處如主文所示之刑，並均諭知易科
    罰金之折算標準，再依刑法第51條第5 款之規定，定其應執
    行之刑及諭知易科罰金之折算標準。
據上論斷，應依刑事訴訟法第299 條第1 項前段、第273 條之1
第1 項，刑法第185 條之3 、第284 條第1 項前段、第55條前段
第41條第1 項前段、第8 項、第51條第5 款，道路交通管理處罰
條例第86條第1 項，刑法施行法第1 條之1 第1 項、第2 項前段
，判決如主文。
中    華    民    國   100    年    8     月    9     日
                  刑事第六庭    法  官  陳美利
以上正本證明與原本無異。
如不服本判決應於收受判決後10日內向本院提出上訴書狀，並應
敘述具體理由；其未敘述上訴理由者，應於上訴期間屆滿後20日
內向本院補提理由書（均須按他造當事人之人數附繕本）。「切
勿逕送上級法院」。
                                書記官  王秀如
中    華    民    國   100    年    8     月    9     日
附錄本案論罪科刑法條：
中華民國刑法第185條之3
服用毒品、麻醉藥品、酒類或其他相類之物，不能安全駕駛動力
交通工具而駕駛者，處 1 年以下有期徒刑、拘役或科或併科 15
萬元以下罰金。
中華民國刑法第284條
因過失傷害人者，處 6 月以下有期徒刑、拘役或 5 百元以下罰
金，致重傷者，處 1 年以下有期徒刑、拘役或 5 百元以下罰金
。
從事業務之人，因業務上之過失傷害人者，處 1 年以下有期徒
刑、拘役或 1 千元以下罰金，致重傷者，處 3 年以下有期徒刑
、拘役或 2 千元以下罰金。